臺灣雲林地方法院刑事裁定
110年度聲判字第29號
聲  請  人  
即  告訴人  林秀米
            林東澤
共      同
代  理  人  林重仁律師
被      告  李永淳


上列聲請人即告訴人因被告過失致死案件，不服臺灣高等檢察署
臺南檢察分署檢察長110年度上聲議字第1452號駁回再議之處分
（原不起訴處分案號：臺灣雲林地方檢察署110年度偵字第2008
號），聲請交付審判，本院裁定如下：
    主  文
聲請駁回。
    理  由
一、告訴人不服上級檢察署檢察長或檢察總長認再議為無理由而
    駁回之處分者，得於接受處分書後10日內委任律師提出理由
    狀，向該管第一審法院聲請交付審判；法院認為交付審判之
    聲請不合法或無理由者，應駁回之，刑事訴訟法第258條之1
    、第258條之3第2項前段分別定有明文。經查，本案聲請人
    即告訴人林秀米、林東澤（下合稱聲請人）以被告李永淳涉
    犯刑法第276條之過失致人於死罪嫌，提出刑事告訴，經臺
    灣雲林地方檢察署（下稱雲林地檢署）檢察官以110年度偵
    字第2008號為不起訴處分後，聲請人聲請再議，經臺灣高等
    檢察署臺南檢察分署（下稱臺南高分檢）檢察長認再議為無
    理由，於民國110年9月2日以110年度上聲議字第1452號駁回
    再議之聲請，聲請人於同年月7日收受處分書後，並委任律
    師於110年9月16日具狀向本院聲請交付審判等情，有前揭雲
    林地檢署檢察官不起訴處分書、臺南高分檢再議駁回處分書
    、送達證書、刑事委任狀及刑事交付審判聲請狀上本院收狀
    日期戳章可憑，是本案聲請交付審判程式合於首揭法條規定
    ，先予敘明。
二、告訴意旨略以：被告於110年1月27日23時53分許，駕駛車牌
    號碼000-000號自用大貨車(下稱A車)，沿雲林縣西螺鎮新安
    里市場南路由東往西方向行駛，行經市○○路000號(下稱本案
    事故路段)前時，因卸貨而在該處停車。適有被害人林錦利
    駕駛車牌號碼000-0000號自用小貨車(下稱B車)沿市場南路
    同向行駛，亦行經上開地點。被告本應注意不得逆向停車，
    竟疏於注意，貿然將A車逆向停放在本案事故路段前，致被
    害人所駕駛車輛撞擊被告所駕駛車輛之右後方，被害人嗣經
    送醫救治，到院前已無自發性呼吸心跳，經急救後，仍於翌
    （28）日0時36分許經醫院宣告不治死亡，因認被告涉有刑
    法第276條之過失致人於死罪嫌等語。
三、聲請交付審判意旨略以：聲請人之父親(即被害人)夜間行經
    本案事故路段視線不良，被告駕駛A車之燈光、反光標識均
    不足，難使被害人清楚辨別道路。且當時被害人為閃避本案
    事故路段右側停放之車輛，因而行駛於前開路段左側，且其
    時速僅20公里左右，於此低速下緊急煞車時，不會產生煞車
    痕，可見本案係因被告逆向停車於上開路段，妨害道路通行
    ，且未提供充分照明，導致本案交通事故之發生。又被害人
    駕駛B車向左偏移而撞擊A車後，當下神智清楚，無直接證據
    證明被害人係因急性肝病發作，而無法控制B車致生車禍。
    解剖鑑定結果僅可藉此知悉被害人身體狀況，不該因身有痼
    疾，或見被害人肝細胞大量死亡之情形，遽認被害人死亡之
    結果與本案交通事故不具相當因果關係。原處分均未審酌上
    情，顯有應調查而未調查之違誤。
四、刑事訴訟法第258條之1規定聲請人得向法院聲請交付審判，
    揆其立法意旨，係對於「檢察官不起訴裁量權」制衡之一種
    外部監督機制，法院之職責僅在就檢察官所為不起訴之處分
    是否正確加以審查，藉以防止檢察機關濫權，依此立法精神
    ，同法第258條之3第3項規定「法院就交付審判之聲請為裁
    定前，得為必要之調查」，所謂「得為必要之調查」，係指
    調查證據之範圍應以偵查中曾顯現者為限，不可就新提出之
    證據再為調查，亦不可蒐集偵查卷宗以外之證據，否則將與
    刑事訴訟法第260條之再行起訴規定混淆不清。法院於審查
    交付審判之聲請有無理由時，除認為聲請人所指摘不利被告
    之事證，未經檢察機關詳為調查或斟酌，或不起訴處分書所
    載理由違背經驗法則、論理法則或其他證據法則者外，不宜
    率予交付審判。所謂聲請人所指摘不利被告之事證，未經檢
    察機關詳為調查，係指聲請人所提出請求調查之證據，檢察
    官未予調查，且若經調查，即足以動搖原偵查檢察官事實之
    認定及處分之決定，倘調查結果，尚不足以動搖原事實之認
    定及處分之決定者，仍不能率予交付審判。次按，犯罪事實
    應依證據認定之，無證據不得認定犯罪事實，刑事訴訟法第
    154條第2項規定甚明。復按聲請人之告訴，係以使被告受刑
    事訴追為目的，是其陳述是否與事實相符，仍應調查其他證
    據以資審認，始得為不利被告之認定(最高法院52年台上字
    第1300號判決先例可參)。
五、被告固坦承當日有違規逆向停車，且於上開時、地發生前開
    車禍之事實，惟堅詞否認有何上開犯行，辯稱：伊當時還在
    車上準備卸貨，忽然聽到車後方有碰撞聲音，伊立即下車察
    看，發現被害人車輛撞到伊車右後車尾處，就趕快報警並叫
    救護車等語。經查：
(一)被告於110年1月27日23時53分許，因準備將蔬果卸貨，將其
    駕駛之A車逆向停放在本案事故路段前，嗣遇被害人於駕駛B
    車行經該處，B車之前車頭自後撞擊A車右後車尾發生本案交
    通事故，被害人嗣經送醫救治，到院前已無自發性呼吸心跳
    ，經急救後，仍於翌（28）日0時36分許死亡等情，為被告
    所坦承，並有道路交通事故現場圖、道路交通事故調查報告
    表㈠、㈡、行車紀錄器擷取照片、現場及車損照片及彰化基督
    教醫療財團法人雲林基督教醫院診斷書、雲林地檢署相驗屍
    體證明書在卷可稽，是此部分事實，堪先認定。
(二)被告就本案交通事故難認有應注意、能注意而未注意之過失
    ：
　⒈刑法上之過失犯，以行為人對於犯罪結果之發生按其情節應
    注意，並能注意，而不注意者，始負過失責任，若事出突然
    ，依當時情形，不能注意時，縱有結果發生，仍不得令負過
    失責任。
　⒉檢察官勘驗案發當時本案事故路段之光線、視野結果，結果
    略以：⑴被告所駕駛A車前方監視器：剛開始畫面中被告倒退
    停車（圖一）；16分41秒時，被告車後上方有路燈，被害人
    車輛從後駛來（圖二）；16分43秒時，被告車輛遭被害人車
    輛自後方撞擊（圖三），本案交通事故之發生處所，有路燈
    照射，並非晦暗不明。⑵被告駕駛A車後方行車紀錄器：16分
    41秒時，被告車輛後方有燈光（圖四）；16分44秒時，被害
    人車輛自後撞擊被告車輛時，被告車後仍有燈光（圖5），
    本案交通事故發生時，被告車輛後方有開設燈光。⑶被害人
    所駕駛B車前、後方行車紀錄器：被害人沿線行駛之車道，
    均有架設路燈（圖6、7）。⑷路邊民宅監視器：於52分17秒
    時，被告車輛遭被害人車輛從後撞擊之路況，路面有路燈，
    光線尚可，被告車輛後方有停車燈（圖8）；於52分19秒時
    ，被害人車輛從後撞擊被告車輛（圖9），有臺南高分檢檢
    察官勘驗筆錄及影像截圖在卷可稽，可知上開時、地，本案
    事故路段天候晴，路面有路燈照射，光線尚可，並非晦暗不
    明，且被告駕駛A車後方設有停車燈，視距良好，無障礙物
    ，無不能注意之情事。
　⒊依卷附之道路交通事故現場圖、道路交通事故調查報告表㈠、
    道路交通事故現場照片、前開勘驗筆錄檢附之影像截圖顯示
    ，上開路段未劃設分向設施及車道線，車道寬8.4公尺，道
    路為一筆直之道路，車前並非彎路，本案事故路段之右側道
    路未有其他車輛停放之情事，而被告車輛停放時係緊靠左邊
    路緣，A車車寬為2.5公尺，其車右側前、後距該路段右側路
    緣各有5.7公尺及5.6公尺；另觀被害人駕駛B車之車寬為1.9
    3公尺，肇事後停於A車右後方，其左側車前頭全毀，其車右
    側前、後距該路段右側路緣有4.5公尺及3.7公尺，可知被害
    人肇事前顯然有未靠右、反偏左行駛之情形。
　⒋準此，被告駕駛A車雖逆向靠邊停車，係影響西往東行向車輛
    行駛，惟被害人自市場南路由東往西方向前來時，該日既為
    晴天、道路筆直，被告所停車之位置後方無任何障礙物，且
    A車緊靠左側路邊靜停，其車右側前、後距市場南路右側路
    緣尚有5.7公尺、5.6公尺之行車空間，顯超過B車之車寬(1.
    93公尺)，而案發當時被害人由東往西行向之道路上，未有
    其他車輛停放於右側路邊之情事，於此情形下，一般人駕車
    自市場南路由東往西方向前來，均可發現A車而避過，應未
    妨礙被害人車輛行車空間，本案若非B車未靠右、反偏左行
    駛，二車並不會產生碰撞。
　⒌綜上所述，本案被告逆向停車行為，雖有違反行政法規上之
    義務（即道路交通管理處罰條例或道路交通安全規則等），
    然此一違規行為難認與本案交通事故之發生具相當因果關係
    ，此經送交通部公路總局嘉義區監理所鑑定，其鑑定意見認
    ：被害人夜間行經路段，未靠右反偏左且未注意車前狀況，
    由後擦撞已緊靠路旁靜停之A車，為肇事原因；被告駕駛A車
    ，無肇事原因等情，亦採同一意見，有交通部公路總局嘉義
    區監理所嘉雲區車輛行車事故鑑定會嘉雲區0000000案鑑定
    意見書在卷可參。由此益顯被害人前揭不當駕駛行為，方為
    本案道路交通事故發生之原因，自難令被告就致死結果負擔
    過失之責。本案被告違反行政法規上之義務與違反刑法上之
    義務係屬二事，不應以被告違反行政規則應受有罰鍰等情，
    憑此認定其亦構成刑法上之過失責任，併此敘明。
(三)被告之行為肇生此次車禍與被害人死亡之結果，兩者間是否
    具相當因果關係存在，亦屬有疑：
　⒈證人即當時救護之消防隊員陳茂林、林宇韓於警詢及偵查中
    均證稱：當時B車之車頭撞到，所以被害人之下半身被車體
    夾住，經用油壓剪掀開車子後，發現被害人一隻腳斷掉，另
    外一隻腳只剩皮肉黏住，協助被害人脫困後，評估被害人還
    有意識，但上救護車做第二次評估，車輛剛起步就發現他沒
    有呼吸心跳，立即為被害人做CPR急救等語。參以被害人之B
    車於擦撞A車後，立即送往彰化基督教醫療財團法人雲林基
    督教醫院急救時，其左側臉頰撕裂傷一處約9公分、左臉擦
    傷一處約5公分、左手第一第二指指間擦傷約1公分、左前臂
    擦傷一處約3公分、右小腿撕裂傷併開放性骨折一處約15×9
    公分、左膝擦傷一處約15公分及左小腿撕裂傷併開放性骨折
    一處大於25公分等情，有前開醫院診斷書附卷可憑，可見被
    害人因本案車禍受較嚴重之傷勢為雙腿骨折等傷害，衡情於
    一般交通事故中，被害人若受雙腿骨折之傷害，當不足以因
    此傷勢立即導致其死亡之結果。
　⒉又被害人之死因，經法醫為解剖、鑑定研判後，認：㈠組織病
    理切片進行鏡檢觀察結果，被害人之肝臟有脂肪肝、發炎併
    大量肝細胞壞死；㈡死亡經過研判意見：…2、死者肝細胞大
    量壞死與肝發炎有關。…4、死者車禍最嚴重傷雙腿骨折，一
    般不足以致死。…6、死者可能急性肝疾病發作…，發生車禍
    導致骨折。」等情，有雲林地檢署110年2月17日屍體解剖報
    告書在卷可稽，故被害人死亡之結果，不排除係因被害人於
    肇事當下因急性肝病發作，引發肝臟衰竭而死亡之可能性，
    難以認定其死亡之結果係被告逆向違停行為所致。
(四)聲請人陳稱：被害人於急救過程神智清楚，其生前無肝病病
    史，難認被害人係因肝臟衰竭而死亡云云。然被害人之死因
    既經法醫解剖鑑定研判，參以鑑定人係於被害人死亡後參與
    屍體相驗與解剖，側重在觀察死者屍體所呈現之狀況而為一
    般性推論，依現存事證，已無法排除被害人自身之疾病即會
    直接導致其死亡結果之可能性，故不能斷定被害人真正之死
    因，也包含本案交通事故之發生。況被告對被害人受有前揭
    傷害及死亡之結果，難認負有過失之責任，已說明如前，尚
    難僅依被害人死亡之結果，遽令被告負過失致死之責。
(五)至聲請意旨所指因被害人以時速20公里之低速駕車，發生撞
    擊時才未見煞車痕，並非意識狀況不佳一節，然依前開勘驗
    筆錄所檢附被害人之B車前、後方行車紀錄器截圖(即圖6、7
    )，顯示被害人曾以時速39.4公里之時速行駛於道路上，是
    被害人肇事前是否以低速行駛，不無疑問，又無從由卷內證
    據判斷本案事故路段未見煞車痕之原因，此部分之主張難認
    有理由。
(六)聲請人雖聲請勘驗A車及B車之行車紀錄器畫面，以釐清本案
    交通事故過程，並聲請傳喚法醫師周佳選到庭說明及函請法
    務部法醫研究所再為鑑定，以釐清被害人死亡之原因，然前
    開A車與B車之行車紀錄器畫面業經臺南高分檢檢察官勘驗，
    並製作勘驗筆錄及擷取照片，關於被害人死因亦經法醫師解
    剖釐清，及出具屍體解剖報告書，均經本院審認無誤，上開
    事項已無再調查之必要。又因交付審判之審查，並非續行偵
    查，法院不得蒐集偵查卷以外之證據，是聲請人聲請傳喚未
    曾於偵查中到庭之周佳選作證，難以准許。
六、綜上所述，聲請人所指被告涉犯刑法第276條之過失致人於
    死罪嫌，雲林地檢署檢察官不起訴處分書及臺南高分檢駁回
    再議處分書中，既已詳予調查偵查卷內所存證據，並敘明所
    憑證據及判斷理由，且原處分所載證據取捨及事實認定之理
    由，亦無違背經驗法則、論理法則及證據法則之情事，是雲
    林地檢署檢察官、南高分檢檢察長均以被告犯罪嫌疑不足，
    予以不起訴處分及駁回再議之聲請，於法並無違誤，本案聲
    請交付審判意旨猶執前詞，難認有據。本院認本案並無得據
    以交付審判之事由存在，是聲請人聲請交付審判為無理由，
    應予駁回。
七、依刑事訴訟法第258條之3第2項前段，裁定如主文。
中　　華　　民　　國　　111 　年　　5 　　月　　17　　日
　　　　　　　刑事第四庭　審判長法  官　許佩如
　　　　　　　
　　　　　　　　　　　　　　　　法  官　黃玥婷
　　　　　　　　　　　　　　　　　
　　　　　　　　　　　　　　　　法  官  廖奕淳
以上正本證明與原本無異。
不得抗告。
                                書記官  陳玫燕
中　　華　　民　　國　　111 　年　　5 　　月　　17　　日